【裁判字號】    96,上重更(一),30
【裁判日期】    970627
【裁判案由】    證券交易法等
【裁判全文】
臺灣高等法院刑事判決            96年度上重更(一)字第30號
上  訴  人  臺灣臺北地方法院檢察署檢察官
被      告  己○○
選任辯護人  林靜文  律師
被      告  丙○○
            庚○○
上列上訴人因被告等違反證券交易法案件，不服臺灣臺北地方法
院87年度訴字第1822號，中華民國92年8月22日第一審判決（起
訴案號：臺灣臺北地方法院檢察署87年度偵字第12853號），提
起上訴，經最高法院撤銷發回，本院判決如下：
    主  文
原判決關於庚○○被訴詐欺取財、背信、違反證券交易法第一百
七十四條第一項第六款及同法第一百七十一條部分均撤銷。
庚○○被訴詐欺取財、背信、違反證券交易法第一百七十四條第
一項第六款及同法第一百七十一條部分公訴不受理。
其他上訴駁回。
    理  由
一、本件公訴意旨略以：
  (一)戊○○係設於臺北市大安區○○○路○段二八五號四樓太陽
    國際證券投資顧問股份有限公司（下稱太陽投顧公司）負責
    人，甲○○係該公司總經理（共同被告戊○○、甲○○二人
    經本院通緝在案），被告丙○○係該公司行政經理，被告庚○○除係該公司股東外另擔任該公司對客戶分析推薦股票之
    工作（俗稱老師）。渠等明知擔任證券投資顧問事業之分析
    人員，應具備財政部證券暨期貨管理會（下稱證期會）測驗
    合格之分析師資格，否則不能任意以股市分析人員之身分對
    所屬客戶及投資大眾進行股市投資分析，且證券投資顧問事
    業之負責人及從事投資分析之人員亦不應為虛偽、欺罔及足
    使他人誤信之宣傳。詎渠等因思及臺灣股票市場處於多頭漲
    升之階段且民間欲參與股市投資者眾多，竟意圖為自己不法
    之所有，基於概括犯意之聯絡，將不具證券分析師資格之庚○○且亦無日本政府承認之正式大學之財經專業博士學位及
    文憑，吹噓塑造成係日本經濟學博士，並精通中國易經卦理
    之術用以推斷股票漲跌奇準無比云云，並對外以太陽投顧公
    司副董事長及教授之頭銜宣傳以提高吸引力，並自民國八十
    六年間起以上揭詐術招收會員收取會費，會員等級有秘笈、
    特別、金卡、銀卡、東風及普通之分，會費亦有新臺幣（下
    同）十五萬至二萬一千元不等之別，而渠等所營太陽投顧公
    司則於股市開盤中以該公司提供予客戶之呼叫器傳輸買進或
    賣出特定個股之訊息予所屬客戶，而上揭訊息則純屬以易經
    卦象哲理、報章股市訊息整理及一般常識判斷而來，並無任
    何神準或特殊之處，但摻雜易經吉凶話語及民間信仰之孔明
    詩句以故弄玄虛，增加該公司提供訊息之神秘性。致該公司
    客戶乙○○、丁○○等四千餘人受騙繳交會費總計高達上億
    元。而該投顧公司復為擴大影響力以招收更多會員賺取會費
    ，竟將上揭不實之股票漲跌判斷資訊透過公開演講、學者衛
    星電視財經臺、股票投資報刊之股市分析專欄及免費電話語
    音解盤服務等方式散布該投顧對股票投資買賣之判斷，使誤
    信不實漲跌判斷資訊之投資人因而受有所買賣股票跌價賣出
    之差價損失，助長股票交易市場漲跌波動之幅度，使欲長期
    投資股市者懼於價格波動過大因而賣出持股，尤以股市受利
    空下跌影響時投資人如驚恐羊群出脫持股時為甚，破壞股市
    安定力量，危害吾國股票交易市場正常交易秩序甚鉅。
  (二)被告庚○○與被告己○○有股票投資技巧傳授之師生關係，
    渠等明知投資散戶眾志成城之股票價格抬轎哄抬手法，而被
    告庚○○亦明知其受該投顧客戶委託處理有關股票投資買賣
    資訊之提供，應本諸專業人員誠信自律及盡最大善意之原則
    提供投資訊息，且其既在投顧業從事證券投資分析之工作，
    即應遵守證券管理機關頒發之證券投資顧問事業管理規則之
    規定，不得投資上市公司之股票，竟意圖影響集中交易市場
    有價證券交易價格以及為自己不法利益及損害客戶利益，和
    被告己○○基於概括犯意之聯絡，由己○○預先提供其在元
    富證券公司南京分公司所開設之股票交易帳戶予庚○○使用
    ，再由庚○○利用其太陽投顧公司投資老師之身份，先在上
    揭戶頭購入特定股票後，再以上開方法散布不實之特定股票
    漲跌判斷資訊並通知所屬客戶購入該特定股票以坐享投資散
    戶幫其拉抬特定個股股價之差價利益，自八十七年一月十五
    日起連續以上揭手法賺取聯成塑膠、神達電腦、東訊及華泰
    等股票之差價利益多筆，從事影響前開股票交易價格之操縱
    行為。惟因股市大盤趨勢，致該帳戶之股票買賣亦有虧損。
    因認被告丙○○、庚○○與戊○○、甲○○共同涉犯刑法第
    三百三十九條第一項詐欺罪、證券交易法第一百七十四條第
    一項第六款依據不實資料作投資判斷並予以散布罪；另被告
    庚○○、己○○共同涉犯刑法第三百四十二條第一項背信罪
    、違反證券交易法第一百五十五條第一項第五款、第六款規
    定犯有同法第一百七十一條之罪嫌等語（至於公訴人另指被
    告庚○○、丙○○與甲○○、戊○○四人，免東窗事發留下
    證據，竟未遵守投顧業者應將對證券投資人提供資料之副本
    及紀錄留存五年之證券管理命令規定，未留存有關資料及紀
    錄文件，及在「股市封神榜」節目中吹噓分析股票漲跌之準
    確性，以易經分析股市，違反證券投資顧問事業管理規則；
    暨被告庚○○在投顧事業從事證券投資分析之工作，即應遵
    守證券管理機關頒發之證券投資顧問事業管理規則之規定，
    不得投資上市公司之股票，竟利用被告己○○在元富證券公
    司南京分公司所開設之股票交易帳戶買賣股票等情，認尚涉
    犯證券交易法第一百七十七條第三款違反主管機關命令之罪
    嫌，此部分業原審判決免訴確定）。
二、按犯罪事實應依證據認定之，無證據不得推定其犯罪事實；
    不能證明被告犯罪者，應諭知無罪之判決，刑事訴訟法第一
    百五十四條、第三百零一條第一項分別定有明文。次按認定
    不利於被告之事實須依積極證據，苟積極證據不足為不利於
    被告事實之認定時，即應為有利於被告之認定（最高法院三
    十年台上字第八一六號判例意旨參照）；事實之認定，應憑
    證據，如未能發現相當證據，或證據不足以證明，自不能以
    推測或擬制之方法，為裁判基礎（最高法院四十年台上字第
    八六號判例意旨參照）；認定犯罪事實所憑之證據，雖不以
    直接證據為限，間接證據亦包括在內；然而無論直接或間接
    證據，其為訴訟上之證明，須於通常一般之人均不致有所懷
    疑，而得確信其為真實之程度者，始得據為有罪之認定（最
    高法院七十六年台上字第四九八六號判例意旨參照）；告訴
    人之告訴，係以使被告受刑事訴追為目的，是其陳述是否與
    事實相符，仍應調查其他證據以資審認（最高法院五十二年
    台上字第一三００號判例意旨參照）。又刑法第三百四十二
    條第一項之背信罪，必須違背任務之行為，具有為圖取不法
    利益，或圖加不法損害之意思，為構成要件，若本人利益之
    受損害，乃基於正當原因，並非不法，則因缺乏犯罪意思要
    件之故，即難律以本罪（最高法院五十三年台上字第二四二
    九號判例意旨參照）。
三、本案公訴人認被告丙○○、己○○涉犯上揭犯行，係以太陽
    投顧會員丁○○、乙○○之指述、太陽投顧員工高雯瑛之陳
    述、國際刑警組織查詢庚○○博士學位真假函文一份、被告
    等名片、股市秘笈傳真稿一份、股市盤中即時叫進叫出呼叫
    會員招收傳單乙紙、太陽投顧公司執照影本一張、傳真資料
    一箱、會員證一包、卦理投影片一疊、演講會錄影帶三卷、
    會員電話一批、金牌會員異動表一批、會員持股明細表一批
    、會員約定書一批、會計部門磁碟片一包、其他電腦磁片一
    包、呼叫會員須知一份、傳真時間紀錄一份、相關會員名冊
    及帳冊等資料二箱、博士證書一張、世界大學英文證書一張
    、傳真秘笈及會員名冊二十箱（實際上檢送原法院之證物數
    量為十二箱）、電腦主機一組、筆記型電腦一臺、太陽投顧
    傳真資料一疊、己○○手寫資料一疊、己○○在元富證券南
    京分公司開戶資料四紙、該證券公司現場有關照片九張及股
    票進出紀錄一份等件資為論據。訊據被告丙○○及己○○均
    堅詞否認有上揭犯行，被告己○○辯稱：其係太陽投顧之會
    員，其帳戶每一筆股票買賣都是自己親自買賣，盈虧自負，
    並未將戶頭借給庚○○，亦無影響股市之意圖等語；被告丙○○辯稱：其在公司僅半年，係負責行政總務，並不參與公
    司決策，公司是分層負責，其階級是公司第四層而已，並未
    負責招收會員之業務等語。
四、經查：
  (一)被告丙○○部分（被訴涉犯刑法第三百三十九條第一項詐欺
    罪及證券交易法第一百七十四條第一項第六款依據不實資料
    作投資判斷並予以散布罪嫌）：
  1.查在證券投資顧問事業為對證券投資有關事項提供研究分析
    意見或建議、出版或證券投資講授之人員，為（修正前）證
    券交易法第十八條第一項所定證券投資顧問事業之業務人員
    。而依財政部證券暨期貨管理委員會七十七年十二月九日（
    七七）臺財證(三)第○九五六四號函規定，證券投資顧問事業
    人員之職稱計有證券投資分析人員、研究員及助理研究員三
    種，其中除對證券投資分析人員要求須具備證券投資顧問事
    業管理規則第八條所稱之投資分析人員資格外，對於研究員
    及助理研究員並未要求其亦須具備該項資格，亦即經報該會
    備查之證券投資顧問公司研究員、助理研究員，雖未取得投
    資分析人員資格，仍可從事證券投資顧問有關業務。查庚○○並未曾取得投資分析人員資格，惟所屬太陽投顧公司業於
    八十四年七月一日向該會申報登記庚○○為太陽投顧之研究
    員。太陽投顧係該會依據證券交易法第十八條第一項核准設
    立之公司，庚○○所主持之「股市封神榜」節目，係屬太陽
    投顧舉辦之公開證券投資分析活動等情，經財政部證券暨期
    貨管理委員會以八十八年二月三日（八八）臺財證(四)第一四
    三七○號函覆原審明確，有該函文一件在卷可憑（原審卷(一)
    一六二頁）。是以庚○○雖未取得投資分析人員資格，然太
    陽投顧公司係經財政部證券暨期貨管理委員會核准設立之公
    司，且太陽投顧公司業於八十四年七月一日向財政部證券暨
    期貨管理委員會申報登記庚○○為太陽投顧之研究員，庚○○即屬證券投資顧問事業人員，本可從事證券投資顧問有關
    業務，包括在媒體主持「股市封神榜」節目從事證券投資分
    析活動，則公訴人認庚○○不具分析師資格，不能任意以股
    市分析人員之身分對所屬客戶及投資大眾進行股市投資分析
    ，容有誤會。然庚○○未取得投資分析人員資格，且有主持
    太陽投顧公司舉辦之公開證券投資分析活動之「股市封神榜
    」節目固堪認定。惟被告丙○○為太陽投顧公司之行政經理
    ，其並未具備上開投資分析人員資格，有無從事或參與該公
    司對所屬客戶及投資大眾進行股市投資分析之股務工作或夥
    同庚○○等為對外召募會員之行為等節，為審認其有無檢察
    官起訴事實之前提，自須予以釐清。
  2.訊據證人即前任職太陽投顧公司業務協理之林文彬於原審證
    稱「伊自八十六年六月底起任太陽投顧公司業務協理，伊業
    務原則上向丙○○報告，但並未負責庚○○的會員傳真業務
    、或上課內容及電視業務之籌劃，庚○○的資料是公司研究
    部門整理提供，再交由庚○○作分析。當時公司有庚○○、
    江國中、邱啟峰等老師上電視，由上電視的老師親自自行召
    募會員，公司雙向服務，會員有問題業務員會去追蹤，如業
    務員無法解答，才由庚○○親自解答」（原審卷(二)八二至八
    四頁）；證人即前任職太陽投顧公司為庚○○助理分析師之
    辛○○於本院結證：「伊於八十六年間任職太陽投顧公司，
    擔任庚○○的助理分析師，庚○○是否具日本博士學位伊不
    清楚，伊工作是協助客戶，客戶有關買賣股票問題會問我們
    ，我們工作不是召募會員，只是客戶有問題我們協助作解答
    。庚○○本身有召募會員，庚○○是老師，他與分析師及助
    理分析師均屬不同部門，伊所在部門是客服部門。伊在公司
    與丙○○有一段時間的接觸，與伊不同部門，丙○○在公司
    是類似總務部門，譬如說電話壞掉，還有演講會場的佈置等
    ，他是否是行政部門主管，伊不敢確定。丙○○不需要面對
    客戶或做股市方面的解答或服務，也未參與庚○○召募會員
    的工作，他沒有參與公司股市方面的事情，這方面他是外行
    。庚○○上電視也非丙○○安排」（本院卷二四六、二四七
    頁）；證人即前任職太陽投顧公司總務人員之郭淑芳於本院
    亦結證：「伊於八十六、八十七年間任職太陽投顧公司，係
    擔任公司總務、行政方面工作，例如定會場演講的場次及會
    場佈置、事先去看會場場地等工作，丙○○與伊一樣都是受
    僱於公司，他負責總務、行政方面，管理我們，例如場地佈
    置好了給丙○○看一下。丙○○不需要面對客戶作股務方面
    解答，丙○○也未參與庚○○召募會員的工作，因丙○○他
    沒有到這個境界，沒有這個能耐，他不負責股票方面業務」
    等語（本院卷二四七頁背面、二四八頁）。上開三證人之供
    述互核一致，且依渠等證述內容可知，庚○○確有對外為召
    募證券投資會員之行為，然其後有關提供會員股票投資解答
    或大盤走勢等資料則由該公司研究部門負責提供，再由庚○○為分析，被告丙○○雖任職太陽投顧公司，惟其職掌業務
    係諸如公司設備汰換，演講會場安排、佈置等外圍之行政業
    務，其本身並未實際接觸公司股務或參與庚○○對外召募會
    員之事，核與公訴意旨所指「有夥同庚○○等對外吹噓塑造
    庚○○係日本經濟學博士，並精通中國易經卦理之術用以推
    斷股票漲跌奇準無比，對外以庚○○為太陽投顧公司副董事
    長及教授之頭銜宣傳以提高吸引力，以此詐術招收會員收取
    會費」等情迥不相符，本院自難僅因被告丙○○亦在太陽投
    顧公司任職主管，遂推論其有公訴意旨指摘之犯罪行為。至
    於公訴意旨所舉太陽投顧公司客戶乙○○、丁○○等四千餘
    人受騙繳交會費等情，縱屬無訛，亦屬該等會員與庚○○或
    太陽投顧公司間之糾紛，難謂與被告丙○○有涉。從而被告
    丙○○辯稱其在該公司擔任行政總務工作且未負責招收會員
    業務等語，核與實情相符，堪予採信。
  3.再者，被告庚○○自稱具有日本「特許大學」經濟學博士學
    位乙情，有卷附日本特許大學博士學位證書一紙可佐（本院
    上訴卷(一)一一九頁）；而日本「特許大學」位於日本東京都
    豐島區池袋二丁目六十八番十號，亦有內政部警政署刑事警
    察局國際刑警科八十六年十月二十一日簽呈及信函影本各一
    件存卷可稽（內政部警政署刑事警察局卷宗二一八頁），衡
    情一般人自此觀察當可產生庚○○具有日本「特許大學」經
    濟學博士學位之認識，縱案發後經台北駐日經濟文化代表處
    調查始發現庚○○所取得日本「特許大學」頒發經濟學博士
    學位證書，因該大學未向日本政府申請核准設立，而無法查
    證庚○○學歷，有該處九十三年四月二十日日文字第一一二
    二號函可稽（本院上訴卷(一)一一七頁），致可疑庚○○之經
    濟學博士學位證書有誇大虛偽之情，然此究屬庚○○個人學
    歷真實與否之問題，一般人本無管道得悉，更何況其所指係
    設置國外之學歷，對一般人而言更屬無從置喙。是以，被告
    丙○○僅為太陽投顧公司之行政主管，與庚○○接觸時間非
    久，要其知情庚○○學歷有上揭疑問之處，誠屬強人所難，
    此由曾任庚○○助理分析師之辛○○尚且證稱：「不清楚庚○○有無日本博士學位」等語（本院卷二四七頁）亦足證之
    ；本院復查並無其他積極證據足證被告丙○○知情庚○○有
    誇大學歷之情形，自難以事後調查之結果推論被告丙○○自
    始知情此事，是以太陽投顧公司或庚○○縱對外宣稱庚○○
    係「博士」，亦難執此遽認被告丙○○知悉內情而有詐欺投
    資客戶之情形。末以庚○○依據Ｋ線圖等理論、媒體股市消
    息、股市資訊分析系統軟體、證券交易所傳送之資訊以研判
    股市走勢，並佐以易經理論思考，在提供予會員之傳真資料
    記載當日卦名等之情形，係屬庚○○與會員間之互動，無論
    產生之結果為何，均核與不同部門之被告丙○○無關，被告
    丙○○所為，要與公訴人所指刑法詐欺罪或違反證券交易法
    第一百七十四條第一項第六款等之要件顯然不符。
  (二)被告己○○部分（即被訴涉犯刑法第三百四十二條第一項背
    信罪、違反證券交易法第一百五十五條第一項第五款、第六
    款規定犯有同法第一百七十一條之罪嫌）：
  1.查共同被告庚○○固坦承太陽投顧公司每日傳真予會員之內
    容係由其撰寫，於股市開盤期間以呼叫器提供買賣股票資訊
    予會員之內容，係由其與公司分析人員討論後決定等情。惟
    參以證人即太陽投顧公司會員乙○○於原審結證：「太陽投
    顧於股市開盤時會以呼叫器傳輸個股之買賣價格，一天傳輸
    二、三十種個股，每天亦傳真股市資料，一次介紹二、三十
    種個股，且有價格範圍，伊不知應於何價格買入，故未依其
    介紹之價格買入」（原審卷(二)一四一頁）。證人丁○○於原
    審結證稱：「伊妻李林麗珠有加入太陽投顧會員，其未加入
    會員，加入會員係為學習如何操作股票，其在家裡跟著學。
    太陽投顧會以呼叫器推薦特定股票可買入，一天當中一直會
    有訊號進來，每天都推薦好幾種個股，並非呼叫器推薦之每
    種股票其都購買，經其判斷會漲的股票才買，伊覺得會跌的
    就不買。太陽投顧每天傳真一次股票資訊給會員，傳真內容
    係推薦較好的股票，每次推薦不只一種股票，個人買進或是
    賣出都由自己判斷」（原審卷(三)一六四至一六六頁）；證人
    即太陽投顧會員李林麗珠於原審結證稱：「太陽投顧每天以
    呼叫器傳輸推薦之股票最少有七、八種，包含各種類型之股
    票」等語（原審卷(三)一七五頁），另證人即會員謝美鳳於本
    院前審證稱「他們多少都含有一點吹噓，但是我們自己有選
    擇的權利，我們也可以選擇不參加」等語（本院上訴卷(二)三
    四頁），足見太陽投顧公司無論以傳真或以呼叫器向會員推
    薦股票，每次均推薦至少七、八種至二、三十種個股，且包
    含各類型股票，會員本可自由判斷是否買賣特定股票，並非
    對於太陽投顧公司或庚○○推薦之股票必須照單全收、照價
    購賣，是庚○○對於會員將於何時以何價格購買何種股票，
    顯無操控之可能。況目前股票之交易制度，以價格優先，時
    間優先之電腦撮合交易原則下，投資人下單委由券商輸入集
    中交易市場之電腦內，為買進或賣出，究能否撮合成交，撮
    合之筆數如何，撮合之價格如何？何時得撮合？投資人事前
    均無從預知，且開盤時間，數百萬戶之股票投資人均可隨時
    下單進入集中交易市場電腦撮合系統進行撮合買賣，是買賣
    股票，既均由電腦撮合，則非任何人所可左右，庚○○自無
    從以傳真或呼叫器向會員推薦買入個股之方式，操縱、影響
    集中交易市場股票交易價格。又庚○○依據Ｋ線圖等理論、
    媒體股市消息、股市資訊分析系統軟體、證券交易所傳送之
    資訊以研判股市走勢，並佐以易經理論思考，在提供予會員
    之傳真資料記載當日卦名，尚與違反證券交易法第一百五十
    五條第一項第五款之情形，蓋無論其正確性如何，究非憑空
    無據之不實資料，俱如前述，自不能以證券交易法第一百七
    十一條之罪名相繩。
  2.再查，被告己○○雖於警詢曾供承庚○○自八十七年一月中
    旬開始利用其元富證券公司南京分公司帳號○一七八九九帳
    戶買賣股票等情，惟嗣於偵查、原審及本院審理時均迭次否
    認其情，且上情亦為庚○○所否認，是被告己○○警詢之自
    白顯有瑕疵，經本院向內政部警政署刑事警查局函查結果，
    覆稱「無丙○○之警詢錄音帶可提供」（本院卷一○五頁）
    。是以本院自難率予採信警詢之內容。至於被告庚○○於八
    十七年三月三十一日之警詢時雖曾供稱：「（根據警方資料
    查出你於八十七年一月十五日打電話給己○○買進聯成塑膠
    後，才打電話給00000000金卡會員叫會員買進聯成
    塑膠，並於盤中打電話00000000錄製解盤錄音，鼓
    吹會員買進聯成塑膠，你如何解釋？是否要圖利自己或金卡
    會員？）如果有這種情形，則是試盤的動作。試盤是買賣某
    特定股一、二張來測試該股的強弱，以增加會員買賣股票的
    安全性。（你於八十七年一月十九日買進東訊及華泰後，於
    盤中錄音解盤鼓吹會員買進東訊、華泰，之後並打電話給金
    卡會員宋秀薇、張瑞豹買進東訊及華泰？）是經試盤之後覺
    得不會跌下去，所以打電話給金卡會員建議買進。（為何於
    八十七年二月二十四日你打電話給己○○賣出持股神達電腦
    四十一張？賣四十一張亦為試盤？）是因為試盤常會造成損
    失，累積起來損失都很大，所以遇到技術線型比較有把握時
    ，伊會叫己○○多買（似為「賣」之誤）一些，以減少損失
    。（為何你於八十七年二月四日後下單買賣股票張數越來越
    大？）因為隨著大盤成交量的增加及個股成交量的不同，試
    盤的張數，如果不夠就測試不出來」等語（第八○一號偵卷
    五七、五八頁），似認庚○○於警詢供稱以被告己○○之上
    開帳戶做為自己測試該股強弱用，且為減少損失，叫被告己○○多賣一些，於八十七年二月二十四日以後下單之買賣張
    數越來越大等情。然稽之庚○○於同日警詢時復多次堅稱「
    伊沒有利用或使用己○○設於元富證券公司南京分公司之帳
    戶下單賣賣股票。伊沒有下單買賣股票，也沒有利用別人帳
    戶買賣股票。伊不知道己○○帳戶累積買賣股票成交金額有
    多少」等語（第八○一號偵卷五六頁背面、五七頁）。是以
    庚○○於同日之警詢供述顯有矛盾之情形至明，其警詢之供
    述自難率予採信，況前情部分復為庚○○其後於偵審中所否
    認，而庚○○上開於警詢之陳述，屬審判外之陳述，核與其
    後供證情節不符，本有再查明釐清之必要。然庚○○業於九
    十五年十一月四日死亡，有本院個人基本資料查詢結果在卷
    可稽（本院卷七二頁），而經本院向內政部警政署刑事警察
    局函查結果，亦稱「無庚○○警詢錄音帶可提供」（本院卷
    九六頁）。而依刑事訴訟法第一百五十九條之三第一款之規
    定，庚○○之警詢供述需符合「經證明具有可信之特別情況
    ，且為證明犯罪事實之存否所必要者」始得為證據。然共同
    被告庚○○於警詢之證述，已遽其於原審審理時經交互詰問
    程序否認有試盤之行為在卷，核與被告丙○○於偵審之供述
    相符，是公訴人所指被告己○○自八十七年一月中旬提供其
    元富證券公司南京分公司上述帳戶予庚○○買賣股票乙情，
    除被告己○○、庚○○於警詢之部分自白外，闕無其他事證
    足資佐證，尚難單憑被告己○○、庚○○有瑕疵之自白，且
    在無其他旁證足佐警詢供述與事實相符之情形下，逕認庚○○意圖為自己不法之利益及損害客戶之利益有利用被告己○○前開帳戶買賣股票之行為，從而自無從對被告己○○遽繩
    以背信罪責。
  3.又佐以原審囑託財政部證券暨期貨管理委員會函請臺灣證券
    交易所查核聯成塑膠、神達電腦、東訊、華泰等有價證券於
    八十七年一月十五日至同年三月二十四日之期間，是否因被
    告己○○（元富綜合證券股份有限公司南京分公司，帳號0
    000000號）之買入行為而有哄抬之情形？是否因哄抬
    後賺取利差？該等有價證券於前開查核期間之交易量、價格
    是否異常等節，據臺灣證券交易所覆稱：「(1)聯成塑膠部分
    ：聯成塑膠股票期初（八十七年一月十五日）收盤價二十
    五點二○元，期末（同年三月二十四日）收盤價二十四點五
    ○元，計下跌○點七元，跌幅百分之二點七七，期間最高收
    盤價為同年三月九日之二十五點九○元，最低收盤價為同年
    二月十一日之二十二元，振幅百分之十五點四七。八十七年
    一月十五日至同年三月二十四日該股票共成交五億五千九百
    十七萬三千一百二十股，日平均成交量為一千一百六十四萬
    九千四百四十股，平均週轉率為百分之二點七一期間最高成
    交量為，同年三月三日之六百四十九萬六千二百十五股，最
    低成交量為同年二月十六日之二百二十六萬五千五百七十三
    股。同期間塑膠類股指數跌幅百分之二點九六，振幅百分之
    十點零八。同期間大盤指數漲幅百分之十三點三三，振幅百
    分之十九點三八。從而該股票股價與同類股比較，並無明顯
    背離。分析受託買賣該股票成交量較大前十名證券商及買
    賣較大前十名投資人，所佔比率均小於百分之一，顯示上開
    期間受託買賣證券商及買賣較大投資人之交易並無集中現象
    。經查己○○僅於同年一月十五日買進及賣出聯成塑膠股
    票各一千股。(2)神達電腦部分：神達股票於八十七年二月
    五、六、七、九、十、十一、廿一、廿四日及三月十二、十
    九日等十日，因當日或最近一段時間累積收盤價漲幅異常，
    週轉率過高，符合該公司『公布或通知注意交易資訊暨處置
    作業要點』第二條第四款規定，經該公司公布列為注意股票
    ，並於上述期間符合同作業要點第六條第一項規定，列為處
    置股票。己○○於八十七年一月十五日至三月廿四日期間
    ，於同二月六日至三月四日期間，有買、賣神達股票數量各
    為一百十五交易單位，合計買進該股總金額大於賣出總金額
    為八萬四千五百元；尚未發現有明顯影響股價情事。另買
    賣較大投資人鄭順隆等十五名及己○○暨該公司內部人於查
    核期間之交易尚未發現有明顯相對成交或影響股價情事。
    (3)東訊部分：己○○於八十七年一月十九日、二十日分別
    買、賣東訊股票二千及三千股，未發現有影響股價及賺取股
    價利差之情形。己○○及相關聯之公司與買賣較大投資人
    間尚未發現有明顯之關聯。買賣較大投資人臺灣省合作金
    庫信託部受託保管臺灣富貴證券投資信託基金專戶等十七名
    及己○○暨該公司內部人於查核期間之交易，尚未發現有異
    常情形。(4)華泰部分：己○○於查核期間買進八萬四千股
    ，金額七百二十八萬八千元；賣出八萬四千股，金額七百五
    十萬九千元，買賣差額為二十二萬元。己○○及相關聯之
    公司與買賣較大投資人間尚未發現有明顯之關聯，且於查核
    期間之交易尚未發現有異常情形」等情，此有臺灣證券交易
    所八十八年七月二十二日臺證（八八）密字第二三七五六號
    函暨分析報告、同年八十八年九月二日臺證（八八）密字第
    二八六九六號函暨監視報告、同年七月二十二日（八八）密
    字第二三八五九號函暨監視報告、同年八月九日臺證（八八
    ）密字第二五八七四號函各一冊在卷足佐（原審卷(一)二一七
    至二二三頁）。顯然八十七年一月十五日起至同年三月二十
    四日被告己○○製作警詢筆錄時止之期間，其上開帳戶所買
    賣之聯成塑膠、神達電腦、東訊、華泰等股票並無影響股價
    或異常情形，是縱認庚○○確有利用被告己○○上開帳戶買
    賣聯成塑膠、神達電腦、東訊、華泰等股票之行為，仍與證
    券交易法第一百五十五條第一項第六款規定：「直接或間接
    從事其他影響集中交易市場種種有價證券交易價格之操縱行
    為」之構成要件有間，尚難以同法第一百七十一條規定之罪
    名相繩。
五、綜上所述，公訴人所舉之證據既不足以證明被告丙○○有詐
    欺及證券交易法第一百七十四條第一項第六款之犯行；亦不
    足以證明被告己○○有背信及違反證券交易法第一百五十五
    條第一項第五款、第六款規定犯有同法第一百七十一條等犯
    行，此外，復查無其他積極事證足認被告等有公訴人所指之
    首揭犯行，揆諸前揭判例意旨及說明，不能證明被告丙○○
    、己○○犯罪，原審就此等部分為無罪之諭知，並無不合，
    公訴人上訴仍執前詞指摘原判決此部分不當為無理由，應予
    駁回。
六、按被告死亡者，應諭知不受理之判決，並得不經言詞辯論為
    之，刑事訴訟法第三百零三條第五款及第三百零七條分別定
    有明文。經查：本件被告庚○○被訴詐欺取財、背信、違反
    證券交易法第一百七十四條第一項第六款及同法第一百七十
    一條等部分，經原審判決無罪在案，經檢察官上訴本院後，
    庚○○業於九十五年十一月四死亡，有本院個人基本資料查
    詢結果在卷可稽（本院卷七二頁）。揆諸前開說明，被告庚○○被訴上揭部分，應諭知不受理判決。檢察官上訴，指摘
    原審為被告庚○○無罪部分之判決為不當云云，惟原審未及
    審酌被告庚○○業已死亡之事實，容有未洽。原判決此部分
    既有未當，依前揭說明，自應由本院將原判決諭知被告庚○○上揭無罪部分予以撤銷，改諭知被告庚○○公訴不受理之
    判決，此部分並不經言詞辯論為之。
七、臺灣臺北地方法院檢察署移送併案意旨略以：（臺灣臺北地
    方法院檢察署九十二年度偵字二二○五七號、九十四年度偵
    字第二二三四九號）：戊○○、甲○○分別係太陽國際證券
    投資證券顧問股份有限公司負責人及總經理，庚○○係同址
    之太陽股市日報負責人兼社長。渠等基於意圖為自己不法之
    所有及違反證券交易法之概括犯意聯絡，由八十七年七月十
    五日已遭證券暨期貨管理委員會解除分析師職務之庚○○，
    自八十七年五月間起，分別在有線電視「普衛電視台」及「
    國衛電視台」，以線型走勢分析或假以易經卦理解析股市走
    勢，並自同年六月間起，以在各地舉辦演講，藉招收會員引
    導投資理財之方式，使客戶趙錦奎、鄭婉儀等人誤信，而繳
    交一萬元至三萬元不等之會費。因認被告庚○○尚涉犯刑法
    第三百三十九條第一項及違反證券交易法第一百七十四條第
    一項第六款等罪嫌，與本案起訴部分有修正前連續犯之一罪
    關係。惟本案被告庚○○既經本院判決不受理，而駁回檢察
    官之上訴，則移送併案部分既與本案無連續犯或牽連犯之裁
    判上一罪關係，應退回由檢察官另為適當之處理，附此敘明
    。
據上論斷，應依刑事訴訟法第三百六十九條第一項前段、第三百
六十四條、第三百六十八條、第三百零七條、第三百零三條第五
款，判決如主文。
本案經檢察官劉文水到庭執行職務。
中    華    民    國    97    年    6     月    27    日
                刑事第十八庭審判長法  官  吳鴻章
                                  法  官  周政達
                                  法  官  段景榕
以上正本證明與原本無異。
檢察官如不服本判決，應於收受送達後十日內向本院提出上訴書
狀，其未敘述上訴之理由者並得於提起上訴後十日內向本院補提
理由書（均須按他造當事人之人數附繕本）。
                                  書記官  陳靜姿
中    華    民    國    97    年    6     月    30    日


司法院資訊處製作；財團法人民間司法改革基金會備份。
